【裁判字號】    90,訴,1700
【裁判日期】    900814
【裁判案由】    搶奪等
【裁判全文】
臺灣臺中地方法院刑事判決                          九十年度訴字第一七號
    公  訴  人  台灣台中地方法院檢察署檢察官
    被      告  庚○○
    指定辯護人  本院公設辯護人辛○○
右列被告因搶奪等案件，經檢察官提起公訴（九十年度偵字第九二九○號、第一一七
○七號），本院判決如左：
    主  文
庚○○連續意圖為自己不法之所有，而搶奪他人之動產，累犯，處有期徒刑壹年；又
攜帶兇器搶奪，因脫免逮捕，而當場施以脅迫，累犯，處有期徒刑伍年參月，扣案之
鑰匙壹支、水果刀壹把，均沒收；主刑部分應執行有期徒刑伍年拾月。
    事  實
一、庚○○於民國八十五年間，曾因違反麻醉藥品管理條例罪，經本院判處有期徒刑
    六月確定，並於八十五年十月三十一日執行完畢。猶不知悔改，復基於意圖為自
    己不法所有之概括犯意，連續於附表所示之時間、地點，騎乘機車頭戴安全帽尾
    隨乙○○、戊○○○、甲○○、丙○○，再趁渠等不備之際，從背後搶奪渠等背
    在肩上之皮包各一個，得手後，將皮包內之現金取出留供己用，皮包連同其他財
    物則一併丟棄。庚○○另意圖為自己不法之所有，於九十年五月二十八日凌晨四
    時許，在台中市○○路八六八號前，以其所有之鑰匙一支，竊取丁○○所有停在
    該處車牌ＮＣＰ－三八○號重型機車一部，得手後，即騎該機車，攜帶其所有客
    觀上具有危險性可供兇器使用之水果刀一把，尋找搶奪之目標，迄於同日十一時
    許，在台中市○○○○街一六六巷，適見己○○右手提一皮包踽踽獨行，乃迅自
    己○○背後將該皮包搶走，得手後，機車加速欲逃離現場，惟因前面道路不通，
    回頭時又見己○○擋住去路及其他民眾欲圍捕之，不慎機車倒地，其即棄車奔逃
    ，在奔逃中因己○○及民眾緊追不捨，庚○○為脫免逮捕，乃自其腰際取出該把
    預藏之水果刀，當場對圍捕之眾人脅迫稱：再追，我就拿刀殺你，並做砍殺狀，
    圍捕之眾人因畏懼而暫停追捕，庚○○即趁機繼續奔逃，然逃至台中市○○○○
    街一六九號前，仍為民眾陳重甫逮獲，交給據報趕到現場之警員處理，警員並在
    庚○○身上扣得該把水果刀及前揭竊取機車之鑰匙一支。
二、案經台中市警察局第一分局報請臺灣臺中地方法院檢察署檢察官偵查起訴。
    理  由
一、右揭事實，業據被告庚○○於警、偵訊中及本院審理時坦承不諱，核與被害人乙○○、戊○○○、甲○○、丙○○、丁○○、己○○及證人陳重甫在警訊中所陳
    述之情節相符，並有贓物領據二紙附卷可稽，及鑰匙一支、水果刀一把扣案足憑
    。又被告雖辯稱：當時伊舉出水果刀，尖端是向著自己，用意是要讓圍捕的民眾
    停頓一下，好讓自己趁機逃走，伊並沒有要砍殺何人之意，亦無對何人施予強暴
    或脅迫等語；惟查，被害人己○○於警訊中指稱：「歹徒持刀高舉，向圍捕眾人
    作勢砍殺狀」，證人陳重甫證稱：「嫌犯轉身取出隨身攜帶之水果刀，說你再追
    我，我就要拿刀殺你，並作砍的動作」，此有各該筆錄在卷可佐；而按被告舉刀
    之目的，無非是要讓圍捕之人懼怕以便自己順利逃走，其若刀尖向著自己，效果
    顯然不佳，是以己○○、陳重甫謂被告舉刀向圍捕之人做砍殺狀，較合常情而可
    信，被告以舉刀之行為顯示加害他人之意思，使人心生恐怖，已符合刑法第三百
    二十九條「脅迫」之要件。本件事證已臻明確，被告犯行應堪認定。
二、被告攜帶之水果刀，係客觀上具有危險性可供兇器使用之物。故核其所為，係犯
    刑法第三百二十五條第一項之搶奪罪、第三百二十條第一項之竊盜罪、第三百二
    十九條之準強盜罪應依同法第第三百三十條第一項處刑。又被告四次搶奪行為
    ，時間緊接、方法相同，觸犯構成要件相同之罪名，顯係基於概括犯意為之，應
    依連續犯規定論以一罪，並加重其刑；所犯竊盜罪及準強盜罪間，有方法結果
    之牽連犯關係，應從一重之準強盜罪處斷；於八十五年間，曾因違反麻醉藥品
    管理條例罪，經本院判處有期徒刑六月確定，並於八十五年十月三十一日執行完
    畢，此有台灣高等法院被告全國前案紀錄表在卷可按，其受有期徒刑執行完畢後
    ，五年以內再犯本件有期徒刑以上之罪，為累犯，就連續搶奪部分應遞加重其刑
    ，就準強盜罪部分應加重其刑；所犯準強盜罪與搶奪罪非同一罪名，不能論以
    連續犯，而應予分論併罰。爰審酌被告犯後坦認所為、深具悔意，惟犯案多起對
    社會治安影響甚鉅等一切情狀，分別量處如主文所示之刑，並定其應執行之刑。
    扣案之鑰匙一支、水果刀一把，係被告所有供本犯行所用之物，此據其供陳明確
    ，依刑法第三十八條第一項第二款規定，併為沒收之宣告。
據上論斷，應依刑事訴訟法第二百九十九條第一項前段，刑法第五十六條、第三百二
十五條第一項、第三百二十條第一項、第三百二十九條、第三百三十條第一項、第五
十五條、第四十七條、第五十一條第五款、第三十八條第一項第二款，罰金罰鍰提高
標準條例第一條前段，判決如主文。
中      華      民      國    九十      年      八      月    十四    日
                                        法  官  李  秋  娟
右正本證明與原本無異。
如不服本判決，應於判決送達後十日內向本院提出上訴狀，上訴於臺灣高等法院臺中
分院( 須附繕本 )。
                                        書記官
中      華      民      國    九十      年      八      月    十四    日
附錄論罪科刑法條
刑法第三百二十五條
意圖為自己或第三人不法之所有，而搶奪他人之動產者，處六月以上五年以下有期徒
刑。
因而致人於死者，處無期徒刑或七年以上有期徒刑，致重傷者，處三年以上十年以下
有期徒刑。
第一項之未遂犯罰之。
刑法第三百二十條
意圖為自己或第三人不法之所有，而竊取他人之動產者，為竊盜罪，處五年以下有期
徒刑、拘役或五百元以下罰金。
意圖為自己或第三人不法之利益，而竊佔他人之不動產者，依前項之規定處斷。
前二項之未遂犯罰之。
刑法第三百二十九條
竊盜或搶奪，因防護贓物、脫免逮捕或湮滅罪證，而當場施以強暴、脅迫者、以強盜
論。
刑法第三百三十條
犯強盜罪而有第三百二十一條第一項各款情形之一者，處五年以上十二年以下有期徒
刑。
前項之未遂犯罰之。
附表
┌──┬───────┬───────┬─────┬──────────┐
│編號│犯  罪  時  間│犯  罪  地  點│被  害  人│皮 包 內 之 財 物   │
├──┼───────┼───────┼─────┼──────────┤
│一  │九十年四月五日│台中市○○路與│乙○○    │新台幣五百元、身分證│
│    │二十時二十分許│中港路口      │          │、金融卡、信用卡各一│
│    │              │              │          │枚、行動電話三支。  │
├──┼───────┼───────┼─────┼──────────┤
│二  │九十年五月二日│台中市○○街與│戊○○○  │新台幣二千二百元、行│
│    │二十一時三十分│自立街口      │          │動電話二支、提款卡兩│
│    │許            │              │          │張、黃金戒子、鑽戒。│
├──┼───────┼───────┼─────┼──────────┤
│三  │九十年五月八日│台中市精誠二十│甲○○    │新台幣八千元、汽車駕│
│    │二十三時二十分│二街二四號前  │          │照、行照各一枚、行動│
│    │許            │              │          │電話一支。          │
├──┼───────┼───────┼─────┼──────────┤
│四  │九十年五月二十│台中市五權西三│丙○○    │新台幣四千元、身分證│
│    │日二十時五十分│街九五號前    │          │、金融卡、信用卡各一│
│    │許            │              │          │枚、行動電話一支。  │
└──┴───────┴───────┴─────┴──────────┘


司法院資訊處製作；財團法人民間司法改革基金會備份。
